【裁判字號】    88,易,649
【裁判日期】    890502
【裁判案由】    詐欺
【裁判全文】
臺灣士林地方法院刑事判決                          八十八年度易字第六四九號
    公  訴  人  臺灣士林地方法院檢察署檢察官
    被      告  乙○○
右列被告因詐欺案件，經檢察官提起公訴（八十七年度偵字第九三三一號），本院判
決如左：
    主  文
乙○○連續意圖為自己不法之所有，以詐術使人將本人之物交付，累犯，處有期徒刑
柒月。
    事  實
一、乙○○於民國八十四年間因侵占案件，經法院判處應執行有期徒刑四月確定，於
    八十六年二月二十三日執行完畢，詎仍不知悔改，明知自己已無償債能力，竟基
    於意圖為自己不法所有之概括犯意，連續於八十七年七、八月間，在台北市○○
    區○○街二十二巷二十三弄一號一樓等地，向甫認識不久之甲○○佯稱伊願娶陳
    女為妻，且伊在台北縣林口鎮及台北市社子地區等地將有大筆工程款項進帳，惟
    須先借錢及支票以供生意上週轉之用，屆時必能還錢，並且會負責在支票發票日
    前存入足夠之票據金額以供兌現等語為由，致使甲○○陷於錯誤而先後借予新台
    幣（下同）二十萬元以及交付支票九紙（付款人為台北區中小企業銀行光復分行
    ，票據號碼分別為ＰＷ0000000號、ＰＷ0000000號至ＰＷ000
    0000號，金額合計九十五萬八千元）供乙○○對外使用。詎乙○○於騙得前
    揭現金及支票後，即避不見面且逃逸無蹤，甲○○因索討無門且支票陸續遭退票
    後始知受騙。
二、案經甲○○訴由請台灣士林地方法院檢察署檢察官偵查起訴。
    理  由
一、訊據被告乙○○固坦承於右揭時、地向告訴人甲○○借得現金及支票等情，惟矢
    口否認涉有上開詐欺罪嫌，辯稱：借錢是為了生意上之週轉，借票是付給廠商，
    借錢當時，並未發生週轉不靈，當時伊外面還有好幾十萬元的工程款沒收回，後
    來是因為被人倒（債），並非故意要詐騙，而且支票只借七張而非九張云云。惟
    查，右揭犯罪事實，業據告訴人甲○○於偵訊及本院訊問時指訴綦詳，並有支票
    暨退票理由單影本各四紙、支票原本一張以及台北國際商業銀行（前身為台北區
    中小企業銀）所出具告訴人支票之退票紀錄卡影本一紙附卷足稽，且證人即與被
    告先前有生意往來之廠商張秋明於偵訊時亦證稱：「（票據號碼ＰＷ00000
    00號）之三萬元支票，是乙○○在八月中旬交給我的，是向我叫烤漆鋼材，之
    前均為現金交易，這次是第一次，他說是他女友的票，到期卻跳票」；證人即與
    被告先前有生意往來之廠商葉義三也證稱：「（票據號碼ＰＷ0000000號
    ）之三萬元支票，是乙○○向我買鐵材，他說是客票，之前都是現金交易，他說
    過二天要給我現金，但後來沒有，就給我支票，之後就找不到人」（見八十七年
    十二月二十二日偵訊筆錄）等語，足見被告於八十七年七、八月間經濟狀況不佳
    ，早已無償債能力，確仍向告訴人隱瞞其經濟困窘，而佯裝有資力之事實。至於
    被告另辯稱被人倒債云云，惟其無法舉證以實其說，其空言抗辯，自不足採。又
    被告另辯稱僅向告訴人借得七張支票云云，然查，被告向告訴人借貸之情形，業
    據告訴人指稱：「（被告借票分二次）第一次借十四萬元（票號ＰＷ00000
    00）、第二張ＰＷ0000000是我開的，有兌現，第二次則是借（票號Ｐ
    Ｗ0000000號至ＰＷ0000000號）連號之支票，金額、日期由被告
    告訴我，由我填寫」（見本院八十九年四月五日之訊問筆錄）詳確，核與被告於
    本院訊問時初稱：「（問）對於檢察官起訴事實有何意見？（答）‧‧我向他借
    的支票收回一張，我目前所能做的是先還他現金，支票在每各月慢慢還。」（見
    八十八年十月七日訊問筆錄）、以及被告於本院第二次訊問時自承：「提示台北
    區中小企業銀行回函（即發票人為告訴人之八張支票退票紀錄）並問被告有何意
    見？（答）是我交給廠商的票。」（見八十八年十一月四日訊問筆錄），與被告
    於本院審理時供稱：「（問）向甲○○共借多少，（答）我分二、三次借的，共
    借‧‧支票，現金二十萬元‧‧」（見本院八十九年四月十八日審理筆錄）等語
    大致相符。雖被告事後改稱票據號碼ＰＷ0000000號、ＰＷ000000
    0號面額各為十四萬元、三十二萬元之支票各一紙並沒有借得，惟查，前揭支票
    除票據號碼ＰＷ0000000號外，其餘票據號碼均為連號，若被告向告訴人
    借現金及支票款之次數僅為二至三次，則怎可獨漏ＰＷ0000000而未借呢
    ，因此被告此部份所辯不僅前後矛盾且與常理不合，不足採信。又本件被告於八
    十八年十一月四日本院審理期間表示願先給付二十萬元，然迄今雖已過將近六個
    月（若自借得現金與支票之日起迄今約一年十個月餘），卻被告未見給付告訴人
    任何金額，益見被告於前揭借錢與支票時，即有詐欺之犯意甚明，是本案事證明
    確，被告施用詐術，致告訴人陷於錯誤而交付財物之詐欺犯行洵堪認定。
二、核被告所為，係犯刑法第三百三十九條第一項之詐欺取財罪。被告所為數行為，
    時間緊接，所犯罪名相同，顯係出於概括之犯意為之，為連續犯，應依刑法第五
    十六條之規定以一罪論，並加重其刑。查被告曾受事實欄所述有期徒刑之執行完
    畢，有台灣高等法院檢察署刑案紀錄簡覆表一紙附卷足憑，其於有期徒刑執行完
    畢五年以內，再犯有期徒刑以上之本罪，為累犯，應依刑法第四十七條之規定加
    重其刑。爰審酌被告之犯罪動機、目的、手段、對告訴人所生之影響與危害不小
    、犯罪後否認犯行且迄今均未清償等一切情狀，量處如主文所示之刑，以資懲儆
    。
據上論斷，應依刑事訴訟法第二百九十九條第一項前段，刑法第三百三十九條第一項
、第五十六條、第四十七條，罰金罰鍰提高標準條例第一條前段，判決如主文。
本案經檢察官黃惠玲到庭執行職務。
中      華      民      國      八十九      年      五      月    二    日
                                  臺灣士林地方法院刑事第一庭
                                      法  官  林  政  佑
右正本證明與原本無異。
如不服本判決，應於判決送達後十日內，向本院提出上訴狀。
                                      書記官  陳  珮  茹
中      華      民      國      八十九      年      五      月  五    日
附錄本案論罪科刑法條全文：
刑法第三百三十九條第一項：
意圖為自己或第三人不法之所有，以詐術使人將本人或第三人之物交付者，處五年以
下有期徒刑、拘役或科或併科一千元以下罰金。


司法院資訊處製作；財團法人民間司法改革基金會備份。
